臺灣新竹地方法院刑事判決
111年度訴字第405號
公  訴  人  臺灣新竹地方檢察署檢察官
被      告  賴筠筑



上列被告因傷害案件，經檢察官提起公訴（111年度偵字第3061
號），本院判決如下： 
    主  文
賴筠筑犯傷害罪，處拘役肆拾日，如易科罰金，以新臺幣壹仟元
折算壹日。　　
    事  實
一、賴筠筑於民國110年4月21日21時許，在新竹市○區○○路000號
    全家便利商店前，因不滿黃韋豪向其催討欠款，竟基於傷害
    之犯意，持鞋子或徒手毆打黃韋豪之臉部、肩膀及背部，致
    黃韋豪受有面部及右肩部挫傷、眩暈之傷害。　　　
二、案經黃韋豪訴請新竹市警察局第二分局報告臺灣新竹地方檢
    察署檢察官偵查起訴。　　
    理  由
壹、程序部分：　　　
　　按被告以外之人於審判外之言詞或書面陳述，除法律有規定
    者外，不得作為證據。被告以外之人於審判外之陳述，經當
    事人於審判程序同意作為證據，法院審酌該言詞陳述或書面
    陳述作成時之情況，認為適當者，亦得為證據。當事人、代
    理人或辯護人於法院調查證據時，知有第159條第1項不得為
    證據之情形，而未於言詞辯論終結前聲明異議者，視為有前
    項之同意。刑事訴訟法第159條第1項、第159條之5分別定有
    明文。經查，本判決所引用被告賴筠筑以外之人於審判外之
    陳述之部分供述證據，檢察官、被告於準備程序均表示同意
    有證據能力（本院卷第57頁），且檢察官、被告就本案所引
    用之各該證據方法，均未於言詞辯論終結前聲明異議，本院
    復審酌上開供述證據作成時，並無違法或不當之情況；另其
    餘所依憑判斷之非供述證據，亦無證據證明係違反法定程序
    所取得，且無其他不得作為證據之情形；此外，上開各該供
    述證據及非供述證據，又均無證明力明顯過低之情形，復均
    經本院於審判程序依法進行調查，並予以當事人辯論，被告
    之訴訟防禦權，已受保障，因認上開供述證據及非供述證據
    等證據方法，均適當得為證據，而應認均有證據能力。
貳、實體事項：
一、本院認定犯罪事實所憑證據及認定之理由： 
　　訊據被告固坦承其與告訴人黃韋豪有於上開時、地發生爭執
    ，惟矢口否認有何傷害犯行，辯稱：因為告訴人擋著我，妨
    害我的自由，我基於正當防衛只是推他而已云云（本院卷第
    56頁）。經查：
　㈠被告於110年4月21日21時許，在新竹市○區○○路000號全家便
    利商店前，因債務糾紛與告訴人發生爭執而有肢體接觸，告
    訴人嗣經診斷受有面部及右肩部挫傷、眩暈之傷害等節，業
    據證人即告訴人於警詢、偵查、本院審理時證述明確（3061
    號偵卷第4頁至第7頁、第33頁至第34頁；本院卷第82頁至第
    88頁），且有新美診所110年4月21日出具之診斷證明書、新
    竹市警察局第二分局111年4月7日竹市警二分偵字第1110009
    291號函附員警工作紀錄簿及報案紀錄單各1份（3061號偵卷
    第15頁、第38頁至第43頁）在卷可稽，且為被告所不爭執（
    本院卷第58頁），是此部分事實堪認屬實。
　㈡被告固以前詞置辯，然其不否認於上開時、地和告訴人因債
    務糾紛，彼此有肢體接觸，被告並以手推告訴人之身體肩膀
    ，嗣被告報警後經員警到場協調等事實（本院卷第88頁至第
    91頁），並據證人即告訴人於警詢、偵查、本院審理中始終
    均證稱：當時因為被告欠錢，我想請被告簽本票，我去找被
    告跟在她後面請她簽本票，被告就用手、拿身上穿的鞋子打
    我的臉部、肩部、背部，打我好幾下巴掌，後來被告報警而
    警察到場時看到我嘴角流血、臉紅紅的，問我要不要驗傷，
    我說不用，我們自己解決就好等語（3061號偵卷第4頁至第7
    頁、第33頁至第34頁；本院卷第82頁至第88頁），觀諸證人
    即告訴人之前揭證述，其就被告於上開時、地，確有與其發
    生爭執而有肢體碰觸，復經被告報警請員警到場處理各節，
    證述互核相符；又被告於110年4月21日案發當日至新美診所
    就醫治療，經該院醫師診斷其受有面部及右肩部挫傷、眩暈
    等傷害，有該診所出具之診斷證明書1份在卷可查（3061號
    偵卷第15頁），前揭診斷證明書所載受傷部位，亦核與告訴
    人前開所述遭被告用手、鞋子打臉部、肩部等處相符，則證
    人即告訴人之前開證述，實具相當之可信性，而難逕認為虛
    。
　㈢再者，證人即告訴人前開證稱被告用手打其肩部，因此遭挫
    傷等情，除核與被告前揭自承與告訴人因糾紛有肢體接觸時
    ，有以手推擠告訴人肩部此節相符外，又依被告自承其與告
    訴人於上開時、地發生爭執衝突時，時間已晚，並無人、車
    目擊等語（3061號偵卷第34頁；本院卷第56頁），顯然被告
    與告訴人發生爭執時，並無第三人在場介入被告與告訴人間
    之糾紛，併同被告和告訴人理論，則告訴人於110年4月21日
    案發當日至新美診所經醫師診斷所受之上揭傷勢，除係因與
    被告因債務糾紛發生爭執後遭被告傷害所致外，殊難想像有
    何其他致被告受有該等傷害之可能，依告訴人前揭就診距被
    告行為時間之密切，其傷勢位置與證人即告訴人證稱被告之
    上開傷害行為亦有合致，依此，亦足徵告訴人前有關其於上
    開時、地遭被告用手、鞋子打臉部、肩部、背部之證述，堪
    認屬實。
　㈣按所謂正當防衛，係指對於現在不法之侵害，出於防衛自己
    或他人權利之行為而言，此觀刑法第23條前段之規定甚明。
    申言之，不法侵害必須是「現在」。所謂「現在」侵害係指
    直接來臨，正在進行或仍在持續中之侵害，如侵害事實業已
    終結，即無正當防衛可言；又行為係主觀與客觀之綜合體，
    行為人之意思內容，自不能無視其存在。因此，正當防衛行
    為仍需實施防衛行為人有對應現在不法侵害之意思始足成立
    ，基於侵害意思而實施之侵害行為或無防衛意思之單純侵害
    行為，均係違法行為，均無成立正當防衛行為之餘地。被告
    固辯稱當日因告訴人妨害我的自由，我出於正當防衛推他，
    並非要傷害告訴人云云（本院卷第56頁），惟查，證人即告
    訴人雖證稱當時確實有跟著被告，要求被告簽立本票，但僅
    是跟在被告身後，並未阻擋被告等語（本院卷第82頁至第88
    頁），且查被告當日報警指述其遭受跟蹤，經員警到場了解
    被告與告訴人為男女朋友關係，被告不願讓男友即告訴人跟
    著返家而起衝突，員警在場排解確認無不法情事後，讓被告
    先行返家後，再勸諭告訴人現不宜溝通，請告訴人返家離去
    等情，有新竹市警察局第二分局111年4月7日竹市警二分偵
    字第1110009291號函附員警工作紀錄簿及報案紀錄單1份存
    卷可憑（3061號偵卷第38頁至第43頁），證人即告訴人所述
    當日係跟在被告身後等語，核與被告當日報警指摘其遭受跟
    蹤之情節相合，被告亦未向到場排解糾紛之員警指述其遭受
    告訴人妨害自由之事，故在被告傷害告訴人前，難認告訴人
    有妨害被告人身自由之行為，此情並經臺灣新竹地方檢察署
    檢察官以111年度偵字第3061號偵查後，認查無其他積極證
    據足認告訴人涉有對被告之妨害自由犯行，而為不起訴處分
    確定，有上開案號之不起訴處分書1份在卷可憑（3061號偵
    卷第46頁），則被告傷害告訴人之行為，得否謂面對「現在
    不法侵害之自衛」行為已非無疑義，況且觀諸被告傷害告訴
    人之情節，係主動用手或鞋子打告訴人之臉部、肩部、背部
    ，而使告訴人受有面部及右肩部挫傷之傷勢以觀，其顯然應
    非出於防衛意思，其所為自無從該當正當防衛。
　㈤綜上所述，被告所辯，無非事後圖卸之詞，要難採信。本案
    被告為上開傷害犯行，事證明確，洵堪認定，應予依法論科
    。
　㈥至被告聲請調閱與告訴人間之轉帳紀錄，然被告自承此與本
    案並無關係等語（本院卷第91頁至第92頁），故被告上開證
    據聲請調查，除無調查之必要外，本案事證實已臻明確，是
    爰不予調查，附此敘明。
二、論罪科刑：　　
　㈠核被告賴筠筑所為，係犯刑法第277條第1項之傷害罪。
　㈡被告基於同一傷害犯意，徒手或持鞋子打告訴人之臉部、肩
    部、背部之行為，各該行為之時間、地點密接，各行為之獨
    立性極為薄弱，依一般社會健全觀念，在時間差距上難以強
    行分開，在刑法評價上，視為數個舉動之接續施行，合為包
    括之一行為予以評價，較為合理，應論以接續犯。
　㈢爰審酌被告與告訴人曾為男女朋友，縱因債務糾紛產生口角
    ，亦應秉持理性與告訴人溝通，卻徒手或持鞋子毆打告訴人
    致其成傷，其所為當有非是，另參酌告訴人請求從重量刑之
    意見（本院卷第93頁），並考量被告始終否認犯行、未能與
    告訴人達成和解等情，雖被告業已給付告訴人新臺幣（下同
    ）1萬元（本院卷第86頁），然被告與告訴人間尚有債務關
    係尚未清償，自難認上開1萬元係被告就其犯行所為之賠償
    ，故本院無從將此部分在量刑上，作為有利被告量刑之依據
    ，再兼衡被告高中畢業之智識程度，從事服務業，未婚無子
    女，現與母親同住，家庭經濟狀況勉持等一切情形（本院卷
    第93頁），量處如主文所示之刑，併諭知易科罰金折算標準
    。
三、沒收：　　
　　按供犯罪所用、犯罪預備之物或犯罪所生之物，屬於犯罪行
    為人者，得沒收之；前項之物屬於犯罪行為人以外之自然人
    、法人或非法人團體，而無正當理由提供或取得者，得沒收
    之。但有特別規定者，依其規定；前2項之沒收，於全部或
    一部不能沒收或不宜執行沒收時，追徵其價額；宣告前2 條
    之沒收或追徵，有過苛之虞、欠缺刑法上之重要性、犯罪所
    得價值低微，或為維持受宣告人生活條件之必要者，得不宣
    告或酌減之，刑法第38條第2項至第4項、同法第38條之2第2
     項亦定有明文。查被告固有持鞋子為本案之傷害犯行，該
    物當核屬本案犯罪所用之物，惟未據扣案，是認不具刑法上
    之重要性，況追徵此價額，實徒增執行上之勞費，不符比例
    ，顯無必要性，爰不予宣告沒收或追徵。
據上論斷，應依刑事訴訟法第299條第1項前段，判決如主文。
本案經檢察官蔡宜臻提起公訴，檢察官邱宇謙、陳亭宇到庭執行
職務。　
中　　華　　民　　國　　111 　年　　12　　月　　14 　 日
                  刑事第八庭審判長法　官  楊數盈
                                  法　官  江宜穎
                                  法　官  崔恩寧
以上正本證明與原本無異。
如不服本判決應於收受本判決後20日內向本院提出上訴書狀，上
訴書狀應敘述具體理由。上訴書狀未敘述上訴理由者，應於上訴
期間屆滿後20日內補提理由書狀於本院(均須按他造當事人之人
數附繕本 )「切勿逕送上級法院」。 
中　　華　　民　　國　　111 　年　　12　　月　　14　　日
                                  書記官  莊琬婷

附錄本案論罪科刑法條全文： 
中華民國刑法第277條
傷害人之身體或健康者，處5年以下有期徒刑、拘役或50萬元以
下罰金。
犯前項之罪，因而致人於死者，處無期徒刑或7年以上有期徒刑
；致重傷者，處3年以上10年以下有期徒刑。